【裁判字號】    90,易,241
【裁判日期】    900831
【裁判案由】    侵占
【裁判全文】
臺灣新竹地方法院刑事判決                            九十年度易字第二四一號
    公  訴  人  臺灣新竹地方法院檢察署檢察官
    被      告  丙○○
右列被告因侵占案件，經提起公訴（九十年度偵字第三０八號），判決如左：
    主  文
丙○○意圖為自己不法之所有，而侵占對於業務上所持有之物，累犯，處有期徒刑柒
月。
    事  實
一、丙○○有多次前科，最近一次於民國八十九年間因違反毒品危害防制條例案件，
    經本院判處有期徒刑三月確定，於八十九年六月十五日易科罰金執行完畢。竟不
    知悔改，自八十八年十月間起，任職設於新竹市○○街二十八巷三十一弄五號「
    厚生商行」（負責人為丁○○），擔任業務員，負責為厚生商行運送客戶所訂購
    （預借）之貨物及收受客戶所繳交用以清償（質押）向厚生商行所訂購（預借）
    貨物之貨款（押金）等業務，為從事業務之人，於八十九年七月二日，竟意圖為
    自己不法之所有，將其向客戶夢妮ＰＵＢ收取之預借冰桶之押金新臺幣（下同）
    一千六百元，以變易持有為所有之意思予以侵占入己，嗣經厚生商行之負責人丁
    ○○核帳始發現上情。案經偵查起訴。
    理  由
一、認定犯罪事實所憑之證據及其認定之理由：
（一）被害人即告訴人丁○○之指訴、被告所書寫之送予客戶之對帳單及當日收取客
      戶款項後向厚生商行報帳之報表各一紙在卷可查（見偵查卷宗第八、九頁）。
（二）被告否認有何前開侵占犯行，辯稱：冰桶的錢我有交回去給老闆娘，只是沒有
      寫到等等。此項辯解依據下列理由認無可採：
  １、被告自承對帳單及報表均係其自行書寫無誤，而該八十九年七月二日之對帳單
      明確記載「夢妮，大抽：７００、溼巾：３２０、冰桶（借）：１６００」，
      而報表上只記載：夢妮１０２０，獨漏冰桶１６００，則被告辯稱其有繳回該
      １６００元等等，已有不實；
  ２、被告復辯稱有將該１６００元交予老闆娘（甲○○）等等，然已經證人甲○○
      於本院審理時否認，被告之說詞已有可疑，又被告若確有交回該１６００元，
      豈有未登載於該報表之理？而陷自己於將來可能被負責人追討之情；再依該對
      帳單明顯記載有三筆金額，被告為一受過教育有相當智識程度之成年人且從事
      該送貨收款業務已有半年之久，上開三筆金額不大即使用心算也能得出非僅１
      ０２０元而已，足見被告確係有意疏漏該１６００元，綜上，被告上開所辯顯
      不足採。
二、刑罰加重、量刑理由與適用之法律：
（一）被告丙○○係從事業務之人，侵占其業務上所持有之款項，核其所為，係犯刑
      法第三百三十六條第二項之業務侵占罪。
（二）被告有事實欄所載之前案，有臺灣高等法院被告全國前案記錄表及臺灣新竹地
      方法院檢察署刑案資料查註紀錄表各一份為證，其五年以內再犯本件有期徒刑
      以上之罪，為累犯，應依刑法第四十七條規定，加重其刑。
（三）爰審酌被告利用職務之便侵占他人之款項之犯罪之動機、手段、所生之危害、
      所侵占之數額不大，未返還侵占之金額及其犯後仍否認犯行等一切情狀，量處
      如主文所示之刑。
（四）至公訴意旨另以被告另於八十九年五月十日、同年六月二十日、同年八月七日
      ，分別侵占其向客戶所收取之貨款一千七百八十五元、一千八百五十元、九千
      七百元等等，經查：
  １、按犯罪事實應依證據認定之，無證據不得推定其犯罪事實，刑事訴訟法第一百
      五十四條定有明文。又告訴人之告訴，係以使被告受刑事訴追為目的，是其陳
      述是否與事實相符，仍應調查其他證據以資審認；而被害人之陳述如無瑕疵，
      且就其他方面調查又與事實相符，固足採為科刑之基礎，倘其陳述尚有瑕疵，
      則在未究明前，遽採為論罪科刑之依據，即難認適法，最高法院著有五十二年
      台上字第一三００號、六十一年台上字第三Ｏ九九號判例可資參照。又認定不
      利於被告之事實，須依積極證據，苟積極證據不足為不利於被告事實之認定時
      ，即應為被告有利之認定，更不必有何有力之證據，亦經最高法院著有判例（
      參見三十年上字第八一六號）。又認定犯罪事實所憑之證據，無論其為直接或
      間接證據，其為訴訟上之證明，必須達於一般之人均可得確信之程序，而無合
      理之懷疑存在時，始稱相當（最高法院八十一年度台上字第六九０號判決參照
      ）。復按刑法上之侵占罪，以持有他人之物而實行不法領得之意思為構成條件
      ，自必須所侵占之物，於不法領得以前，即已在其實力支配之下，始與持有之
      要素相符，最高法院二十年上字第一五七三號亦著有判例可資參照。
  ２、公訴意旨係以被害人即告訴人丁○○之指訴及有對帳單、收執聯及結算單及被
      告向厚生商行報帳之繳款明細單三紙在卷可憑為論據。被告丙○○對上開各次
      行為均堅決否認有侵占犯行，查：(1)、八十九年五月十日之對帳單（見偵查卷
      宗第五頁），雖經記載有總數一千七百八十五元之金額，然被告稱該次只有送
      貨並無收款，該店是簽帳等語，而告訴人亦陳稱對被告之說詞沒有意見（見本
      院卷宗第三十五頁），亦無法提供該店（大眾ＰＵＢ）簽收人「蔣」之年籍資
      料供本院傳訊以查明實情為何，是被告該次行為在無其他任何人證及物證可供
      參酌之情形下，被告是否確實已持有該筆金額，尚堪質疑，是尚難遽以認定被
      告有侵占犯行；(2)、就八十九年六月二十日之對帳單（見偵查卷宗第六頁），
      雖經記載有總數一千八百五十元之金額，然被告稱八百元（向客戶多收之錢即
      １８５０減１０５０）已經從薪水扣除了等語，而被告於該日之報表登載：振
      興１０５０，而告訴人亦陳稱該次被告應向振興收一千零五十元，而被告亦係
      回報一千零五十元，是被告本次行為並無侵占之犯行，至於被告向振興ＰＵＢ
      多收之八百元部分是否另涉有詐欺犯行亦與本案無關；(3)、就八十九年八月七
      日之小姐結算單上（見偵查卷宗第十一頁）雖經記載有九千七百元之金額，而
      被告自承係本人與朋友同去消費所簽之款項，告訴人亦稱係被告去消費簽帳的
      ，後來客戶要求在應付之貨款中扣除該筆九千七百元，而證人乙○○於本院審
      理時亦證稱確係客戶要求必須從應付之貨款扣除該筆九千七百元，可知，被告
      並無持有該筆金額，而今告訴人既已從對客戶應收之貨款扣除該筆金額而代被
      告清償該消費之金額，亦只是告訴人與被告間有關民事返還債權之問題，亦與
      侵占犯行無關，綜上所述，上開部分尚均不能證明被告犯罪，此外復查無其他
      積極證據足資認定被告亦有侵占犯行，揆諸前揭規定、判例說明，自應為被告
      有利之認定，其被訴此部分之犯罪應屬不能證明，惟公訴意旨認此部分與前開
      論罪科刑部分有連續犯之關係，屬裁判上一罪，爰不另為無罪之諭知，併此敘
      明。
三、依刑事訴訟法第二百九十九條第一項前段，刑法第三百三十六條第二項、第四十
    七條，罰金罰鍰提高標準條例第一條前段判決如主文。
中      華      民      國    九十      年      八      月    三十一    日
                                      法  官  馮  俊  郎
右正本證明與原本無異。
如不服本判決，應於判決送達後十日內向本院提出上訴狀（應附繕本），上訴於臺灣
高等法院。
                                      書記官  鄭  姿  萍
中      華      民      國    九十      年      八      月    三十一    日
附錄本案論罪科刑實體法條全文：
刑法第三百三十六條：
對於公務上或因公益所持有之物，犯前條第一項之罪者，處一年以上七年以下有期徒
刑，得併科五千元以下罰金。
對於業務上所持有之物，犯前條第一項之罪者，處六月以上五年以下有期徒刑，得併
科三千元以下罰金。
前二項之未遂犯罰之。


司法院資訊處製作；財團法人民間司法改革基金會備份。
